【裁判字號】    94,交上易,1183
【裁判日期】    950726
【裁判案由】    過失重傷害
【裁判全文】
臺灣高等法院臺中分院刑事判決      94年度交上易字第1183號
上  訴  人  臺灣臺中地方法院檢察署檢察官
上  訴  人
即  被  告  丁○○
選任辯護人  何孟育律師
            張慶宗律師
            黃怡瑜律師
上列上訴人等因被告過失重傷害案件，不服臺灣臺中地方法院94
年度交易字第137號中華民國94年7月28日第一審判決（起訴案號
：臺灣臺中地方法院檢察署94年度偵字第3787號），提起上訴，
本院判決如下：
    主  文
原判決撤銷。
丁○○從事業務之人，因業務上之過失傷害人，致重傷，處有期
徒刑拾月。
    事  實
一、丁○○係職業計程車司機，為從事駕駛業務之人。其於民國
    （下同）93年10月4日下午13時50分左右，駕駛其所有車牌
    號碼925-LV號營業用小客車，由臺中市○○路沿惠中路往大
    墩11街北往南方向行駛，行經公益路與惠中路之交岔路口時
    ，理應注意車前狀況，而依當時天候晴朗、日間自然光線、
    路面乾燥無缺陷、道路無障礙物、視距良好等情況，並無不
    能注意之情形，竟疏未注意及此，而貿然通過該交岔路口，
    適甲○○騎乘車牌號碼號KDK-593號重型機車（車主為甲○
    ○女友之兄林其益），由臺中市○○路沿公益路往河南路東
    往西方向行駛，行經該交岔路口，丁○○所駕駛之小客車車
    頭乃與甲○○之機車右側車身發生碰撞，甲○○人車倒地，
    因此受有頭部外傷併顱內出血致意識不清、失語及癱瘓、無
    法言語等難治之重傷害。丁○○肇事後，親自以電話報警，
    並已報明肇事人姓名、地點，請警方前往處理，於臺中市警
    察局第四分局警員潘漢程到場時陳述肇事經過，自首並接受
    裁判。
二、案經代行告訴人乙○○訴請臺灣臺中地方法院檢察署檢察官
    偵查起訴。
    理  由
一、訊據上訴人即被告（下稱被告）丁○○固坦承有於上揭時地
    與被害人甲○○發生車禍並使其受有上開重傷害等情不諱，
    惟矢口否認犯罪，辯稱：其係綠燈行駛，其並無過失云云。
    然查上揭過失致重傷害之犯罪事實，業據代行告訴人乙○○
    於檢察官偵查、原審及本院審理中指訴明確，並有臺中市警
    察局第四分局道路交通事故現場圖、道路交通事故調查報告
    表(一)、(二)、現場照片8張、車籍作業系統─查詢認可資料2件
    、行政院國軍退除役官兵輔導委員會臺中榮民總醫院診斷證
    明書2份、衛生署臺中醫院住院診斷證明書1份附卷可稽。
二、按汽車行駛時，駕駛人應注意車前狀況及兩車併行之間隔，
    並隨時採取必要之安全措施，道路交通安全規則第94條第3
    項定有明文。被告丁○○係領有合格駕駛執照之人，自應對
    上開規定知之甚詳，並予以遵守。查本案發生車禍之地點，
    係設有左轉保護四時相行車管制號誌之有號誌燈之交岔路口
    ，被告與被害人雙方為交岔、直行行駛，肇事因素之認定取
    決於雙方通過路口當時之號誌各為如何而定，以綠燈指示方
    向擁有路權，肇事責任宜應以路權歸屬為論斷依據，由於本
    案並無被害人關於肇事經過之陳述資料，尚難僅憑被告之供
    述，據以認定係何人闖紅燈，此有臺灣省臺中市區車輛行車
    事故鑑定委員會93年11月22日中市行字第930858號函、臺灣
    省車輛行車事故覆議鑑定委員會94年5月23日府覆議字第094
    0100291號函、國立交通大學94年12月30日交大管運字第094
    0006001號函各1件在卷可查。惟依上開交通事故現場圖及照
    片所示，被害人所騎乘之號重型機車，已行駛過交岔路口中
    間，其機車車身右側始與被告所駕駛計程車之車頭發生碰撞
    ，顯見本件車禍係被告之車輛撞擊被害人之機車所致，而非
    被害人之機車自側面撞擊被告之車輛甚明。且依當時天候晴
    朗、日間自然光線、路面乾燥無缺陷、道路無障礙物、視距
    良好等情況，並無不能注意之情事，被告竟疏未注意車前狀
    況以致肇事，使被害人受傷，被告顯有過失。而被害人因本
    件車禍受傷，與被告之過失行為間，具有相當因果關係。從
    而本案事證明確，被告犯行堪予認定，應依法論科。
三、核被告丁○○所為，係犯刑法第284條第2項之業務過失致重
    傷罪。被告肇事後，親自以電話報警，並已報明肇事人姓名
    、地點，請警方前往處理，於臺中市警察局第四分局警員潘
    漢程到場時陳述肇事經過而願接受裁判，有臺中市○○○道
    路交通事故肇事人自首情形紀錄表1紙附卷可佐，核與自首
    要件相符，依刑法第62條前段減輕其刑。被告行為後，中華
    民國刑法於94年2月2日總統華總一義字第09400014901號令
    修正公布第1～3、5、10、11、15、16、19、25～27、第四
    章章名、28～31、33～38、40～42、46、47、49、51、55、
    57～59、61～65、67、68、74～80、83～90、91-1、93、96
    、98、99、157、182、220、222、225、229-1、231、231-1
    、296-1、297、315-1、315-2、316、341、343條條文；增
    訂第40-1、75-1條條文；刪除第56、81、94、97、267、322
    、327、331、340、345、350條條文；並自95年7月1日施行
    。其中稱刑法第10條第4項關於重傷之定義，業已修正為「
    稱重傷者，謂下列傷害：一、毀敗或嚴重減損一目或二目之
    視能。二、毀敗或嚴重減損一耳或二耳之聽能。三、毀敗或
    嚴重減損語能、味能或嗅能。四、毀敗或嚴重減損一肢以上
    之機能。五、毀敗或嚴重減損生殖之機能。六、其他於身體
    或健康，有重大不治或難治之傷害。」，此項修正涉及犯罪
    行為可罰性要件之變更，應依刑法第2條第1項之規定比較適
    用。而經新舊法比較適用結果，新修正刑法將原本非屬於重
    傷定義之「嚴重減損機能」加以列入，增訂「或嚴重減損」
    之規定，顯見此部分之修正並不利於行為人，而應適用行為
    時之舊法規定。另刑法第284條第2項業務過失傷害罪之法定
    本刑中關於罰金刑最低額部分，依修正後刑法第33條第5款
    規定為「新臺幣1千元以上，以百元計算之」，較舊法所定
    罰金最低額為銀元1元以上為重，依刑法第2條第1項規定，
    以舊法有利於被告。又刑法第62條有關自首之規定亦有修正
    ，修正前之舊法規定為「必減」其刑，修正後改為「得減」
    其刑，此項變動影響行為人之刑罰法律效果，本件被告犯罪
    及自首均在新法施行前者，新法施行後，應依新法第2條第1
    項之規定，適用最有利於行為人之法律。經比較新舊法結果
    ，因修正前舊法規定為「必減」其刑，較有利於行為人，即
    新法之規定對於被告並無較為有利之情形，是依修正後刑法
    第2條第1項前段之規定，本件應適用被告行為時之法律即修
    正前刑法第62條前段之規定，減輕被告之刑。至法定罰金刑
    之減輕，修正後刑法第67條規定，其最高度及最低度同減輕
    之，雖較修正前刑法第68條所定僅減輕其最高度為有利於被
    告，惟比較時應就罪刑有關之共犯、未遂犯、想像競合犯、
    牽連犯、連續犯、結合犯，以及累犯加重、自首減輕暨其他
    法定加減原因〈如身分加減〉與加減例等一切情形，綜其全
    部罪刑之結果而為比較。經本院綜合比較上開重傷、罰金最
    低額、自首、罰金刑減輕等結果，以被告行為時之規定較有
    利於被告，本件此部分均應適用修正施行前刑法關於重傷、
    罰金最低額、自首、罰金刑減輕之規定。
四、原審就被告丁○○予以論罪科刑，固非無見，惟查：檢察
    官於原審言詞辯論時，對被告具體求刑有期徒刑10月（見原
    審卷第40頁），乃原判決未說明何以不採檢察官具體求刑之
    範圍，僅量處被告有期徒刑7月之刑，其量刑尚嫌過輕。
    原審於判決時未及就上開刑法修正條文部分引用刑法第2條
    第1項之規定為新舊法之比較適用，而逕適用修正前之刑法
    論處，於法自有未合。被告上訴仍執前詞否認犯罪，指摘原
    判決不當部分，雖無理由，然檢察官以原判決量刑過輕為由
    而提起上訴，則有理由，原判決既有上述可議之處，自無可
    維持，應由本院將原判決撤銷改判。爰審酌被告無犯罪之前
    科紀錄，有臺灣高等法院被告前案紀錄表附卷可參，其犯罪
    之過失程度、被害人所受傷勢、被告之犯後態度，尚未與被
    害人達成和解等一切情狀（新刑法第57條之規定，為法院就
    刑之裁量審認標準見解之明文化，非屬法律之變更），量處
    如主文第2項所示之刑。
據上論斷，應依刑事訴訟法第369條第1項前段、第364條、第299
條第1項，修正前刑法第10條第4項、第62條前段，修正後刑法第
2條第1項（新法第2條第1項之規定，係規範行為後法律變更所生
新舊法律比較適用之準據法，於新法施行後，應適用新法第2條
第1項之規定，為「從舊從輕」之比較），刑法第284條第2項後
段，刑法施行法第1條之1第2項（依95年6月14日總統以華總一義
字第09500035181號增訂刑法施行法第1條之1之立法說明，該條
文第2項係「考量新修正之刑法施行後，不再適用『現行法規所
定貨幣單位折算新臺幣條例』，為使罰金數額趨於一致，避免衍
生新舊法比較適用問題，以緩和實務適用法律之衝擊之前提下，
規定第2項如上」，顯見刑法施行法第1條之1第2項增訂後，自無
再與「現行法規所定貨幣單位折算新臺幣條例」、「罰金罰鍰提
高標準條例」比較新舊法適用有關刑法分則編未修正之條文定有
罰金者之必要）判決如主文。
本案經檢察官丙○○到庭執行職務。
中    華    民    國    95    年    7     月    26    日
               刑事第十一庭  審判長法  官  黃  梅  月
                                   法  官  黃  日  隆
                                   法  官  林  宜  民
上列正本證明與原本無異。
不得上訴。
                                   書記官  林  桂  鳳
中    華    民    國    95    年    7     月    28    日
                                                      A


司法院資訊處製作；財團法人民間司法改革基金會備份。
